【裁判字號】    90,易,1471
【裁判日期】    901121
【裁判案由】    侵占
【裁判全文】
臺灣臺南地方法院刑事判決                          九十年度易字第一四七一號
    公  訴  人  臺灣臺南地方法院檢察署檢察官
    被      告  乙○○
右列被告因侵占案件，經檢察官提起公訴（九十年度偵緝字第九四號），本院判決如
左：
    主  文
乙○○意圖為自己不法之所有，而侵占自己持有他人之物，處拘役參拾日，如易科罰
金，以參佰元折算壹日。
    事  實
一、乙○○曾於民國八十八年間因侵占罪，經臺灣臺東地方法院判處有期徒刑三月，
    緩刑二年，於八十九年一月二十九日確定，猶不知悔改，復於八十九年五月十日
    下午四時許，在臺南縣永康市○○○路三八一巷七十七弄一號向甲○○借用其所
    有車號ＦＹ～一七四０號自小貨車（登記名義為茄億有限公司）後，竟意圖為自
    己不法之所有，以變易持有為所有之意思，將上開自小貨車予以侵占入己，並開
    回台北市供己使用。嗣因甲○○遍尋上述自小貨車不著，遂向警方報案。
二、案經臺南縣警察局永康分局報請臺灣臺南地方法院檢察署檢察官偵查起訴。
    理  由
一、訊據被告乙○○對於右揭時地向被害人甲○○借用上揭自小貨車之事實供承不諱
    ，但矢口否認有侵占之犯行，辯稱：伊原欠被害人甲○○新臺幣（下同）一萬元
    ，而將上揭自小貨車以新臺幣（下同）二萬元出賣予被害人甲○○，但被害人甲
    ○○沒有給付價金給伊，所以伊把該自小貨車開走，該自小貨車賣予被害人甲○
    ○後還是由伊使用，晚上才開回去被害人甲○○的工廠停放，伊也有該車的鑰匙
    ，後來伊駕駛該自小貨車到臺北，因違規而被拖吊，伊以為拖吊場會通知被害人
    甲○○去領回該車，伊沒有侵占該車的意思云云。惟查：右揭犯罪事實，業據被
    害人甲○○於偵查中指述歷歷（見卷附臺灣臺南地方法院檢察署八十九年十一月
    二十七日訊問筆錄），其於本院審理時復到庭指稱：（該車買賣的情形為何？）
    是被告賣我的，本來被告欠我二萬五千元或二萬八千元，他說要以這部車賣我，
    他賣我二萬五千元，但車子的稅金他都沒有繳，都是由我去繳的，車子已辦過戶
    給我了，車子也交給我了，他又向我借一萬元，因為被告曾到我的公司擔任臨時
    工，我們才認識的。（該車為何他又借回去？）他賣我後跟我說他要向我借去收
    買塑膠粒，該車是他向我借的，剛開始他借車去後，都收集完後就把車開回來，
    他住在我工廠工人宿舍裡面，他開始跟我借車一個禮拜都有開車回來，他保管該
    車的鑰匙，他跟我說他要用車時就開走，他不要開時就會把車開回來，但是這次
    卻將車子開回台北，他把車開走的前幾個月我都不理他，我有請他台北的朋友告
    訴他把車開回，但是它還是沒有開回，因為車子要繳稅了，他都沒有回來處理稅
    款，所以我才告他侵占，他父親有打電話告訴我請我放過他。（該車登記在誰的
    名義？）登記在茄億有限公司的名下，因為我是作刨光代工，沒有設立公司，所
    以才登記在吳財寶設立的茄億公司的名義之下。」（本院九十年八月一日訊問筆
    錄），復有上開自小貨車行車執照、汽車新領牌照登記書、汽（機）車過戶登記
    書各一份在卷可稽。參以被告於檢察官偵查中亦自承於該自小貨車辦理過戶後，
    已將該自小貨車交予被害人甲○○乙情（見卷附臺灣臺南地方法院檢察署九十年
    二月十三日偵訊筆錄），足見被告係因積欠被害人甲○○債務，才將該車出賣以
    資抵償，且其已將該車交付被害人甲○○並已完成過戶登記，則該自小貨車自屬
    甲○○所有無訛。而被告於向被害人甲○○借用該自小貨車後，卻將之開回台北
    市數月，均未與被害人甲○○聯絡，其無歸還之意，而有易持有為所有之意思，
    其主觀上具有為自己不法所有之意圖，甚為明顯。至於被告另以：該自小貨車因
    違規遭拖吊，伊以為拖吊場會通知被害人甲○○去領回該車云云置辯，然其苟有
    償還該車予被害人之意思，自可自行取回該車或撥打電話通知被害人上開情事，
    協商解決之道，豈有就此不聞不問之理，是被告上開行為，與一般借用車輛使用
    之常情相違，其有不法所有之侵占故意，灼然甚明，其辯顯係臨訟罪卸責之詞，
    不足採信。本件事證已臻明確，被告犯行洵堪認定。
二、核被告意圖為自己不法之所有，而侵占自己持有他人之物，所為係犯刑法第三百
    三十五條第一項之罪。爰審酌被告前因侵占罪經臺灣臺東地方法院判處有期徒刑
    三月、緩刑二年確定（詳卷附臺灣高等法院被告全國前案紀錄表），在緩刑中猶
    不知警愓悔悟，復觸犯本罪，其及犯罪之動機、目的、手段、所生危害非鉅、已
    與被害人達成和解（有和解書一紙在卷可參）、經通緝始到案、犯罪後態度等一
    切情狀，量處如主文所示之刑，並諭知易科罰金之折算標準，以資懲儆。
據上論斷，應依刑事訴訟法第二百九十九條第一項前段，刑法第三百三十五條第一項
、第四十一條第一項前段，罰金罰鍰提高標準條例第一條前段、第二條，判決如主文
。
中    華    民    國      九十      年    十一        月      二十一    日
                              臺灣臺南地方法院刑事第三庭
                                  法官   謝瑞龍
右正本證明與原本無異。
如不服本判決應於送達後十日內向本院提出上訴狀。
                                  書記官 黃國晉
中    華    民    國      九十      年    十一        月      二十一    日
附錄本案論罪科刑法條全文：
刑法第三百三十五條第一項：意圖為自己或第三人不法之所有，而侵占自己持有他人
                          之物者，處五年以下有期徒刑、拘役或科或併科一千元
                          以下罰金。


司法院資訊處製作；財團法人民間司法改革基金會備份。
